【裁判字號】    98,交簡上,223
【裁判日期】    981224
【裁判案由】    過失傷害
【裁判全文】
臺灣板橋地方法院刑事判決          98年度交簡上字第223 號
上  訴  人  台灣板橋地方法院檢察署檢察官
被      告  乙○○
選任辯護人  陳志峰律師
            黃曼瑤律師
上列上訴人因被告過失傷害案件，不服本院98年度交簡字第4006
號中華民國98年8 月25日第一審判決（聲請簡易判決處刑案號：
98年度偵字第17347 號），提起上訴，被告於本院審理時對被訴
事實為有罪之陳述，經本院管轄之第二審合議庭裁定改依簡式審
判程序審理，判決如下：
    主      文
原判決撤銷。
乙○○因過失傷害人，處有期徒刑參月，如易科罰金，以新台幣
壹仟元折算壹日。
    事      實
一、乙○○於民國97年10月26日下午3 時28分許，駕駛承晉工業
    有限公司所有之車號３７７７－ＲＺ號自用小客車，沿台北
    縣新莊市○○○路由東往西方向行駛，途經台北縣新莊市○
    ○○路、後港一路交岔路口時，原應注意汽車行駛至交岔路
    口，其轉彎車應暫停讓直行車先行，而依當時天候晴、日間
    自然光線、路面無缺陷、視距良好，並無不能注意之情事，
    竟疏未注意前開規定即冒然左轉後港一路，適有甲○○騎駕
    車號１０６－ＤＤＣ號重型機車，沿建國一路對向直行，亦
    疏未注意車前狀況，隨時採取必要之安全措施，致煞避不及
    ，機車前方車頭撞擊乙○○所駕駛之自用小客車右側後車門
    ，因而人車倒地，機車因慣性作用再擦撞乙○○駕駛之自用
    小客車右前車門下部及右前保險桿下方，甲○○則受有肝臟
    撕裂傷、右側腎臟撕裂傷、血胸等傷害。乙○○於肇事後，
    在未經有偵查權之機關或公務員發覺前，主動向到場處理交
    通事故之警員承認其為肇事者而接受裁判。
二、案經甲○○告訴由台灣板橋地方法院檢察署檢察官偵查後聲
    請以簡易判決處刑。
    理      由
一、本案認定犯罪事實所用之證據，經檢察官、被告乙○○、辯
    護人於本院審理時同意將該等證據資料列為證據調查，本院
    審酌上開證據資料作成時之情況，並無不適當之情形，且證
    據力並未明顯偏低，依刑事訴訟法第159 條之5 第1 項規定
    ，均應具有證據能力。
二、本院查：
（一）上揭事實，業據被告於本院審理時坦承不諱，並經證人甲
      ○○於警詢及偵查時證述屬實，復有道路交通事故調查報
      告表、現場圖、現場照片等件在卷足憑。按汽車行駛至交
      岔路口，其行進、轉彎，轉彎車應暫停讓直行車先行，道
      路交通安全規則第102 條第1 項第2 款定有明文，被告駕
      駛自用小客車，自應注意上開規定。且依當時情形，並無
      不能注意之情事，被告應注意、能注意，竟不注意，駕駛
      汽車行駛至交岔路口，轉彎車未禮讓直行車先行，以致肇
      事，被告顯有過失。雖告訴人甲○○騎駕機車，未注意車
      前狀況，隨時採取必要之安全措施，亦有過失，同為車禍
      發生之原因，依法被告仍應負過失之責。且告訴人車禍後
      ，經送醫急救，確實受有肝臟撕裂傷、右側腎臟撕裂傷、
      血胸等傷害，有長庚紀念醫院診斷證明書在卷可證，是被
      告之過失行為與告訴人之傷害結果間具有相當因果關係甚
      明。綜上所述，足認被告自白核與事實相符，堪予採信。
      本案事證明確，被告犯行，洵堪認定。
（二）本件經送台灣省台北縣區車輛行車事故鑑定委員會鑑定結
      果，雖認「一、乙○○駕駛自用小客車，行經號誌管制交
      岔路口，驟然左轉未讓直行車先行，為肇事原因。二、甲
      ○○駕駛普通重型機車，無肇事因素」等情，惟依卷附現
      場照片顯示，被告駕駛之自小客車右後側車門凹陷較深，
      顯見撞擊力道較大，而與機車直立撞擊之高度相符，且告
      訴人騎駕之機車前方車頭毀損嚴重（見98年度他字第1667
      號卷第27至29頁），顯見本案車禍之撞擊點應為機車前方
      車頭撞擊自用小客車右後車門，且告訴人於偵查中亦坦認
      其有過失（見同偵卷第37頁），上開鑑定意見認「張車發
      現黃車駛來驟然左轉時煞車閃避不及，致車頭左閃倒地撞
      擊黃車右前保險桿下方處，隨後旋轉時左側車身再撞擊黃
      車右前車門下部及黃車右後車門，甲○○駕駛普通重型機
      車，無肇事因素」云云，即與事證不符，爰不採為本案論
      罪科刑之依據。
（三）檢察官雖於本院審理時另依被告於本院審理時供述伊當時
      車速約時速50、60公里，認被告另有超速行駛之過失等情
      。惟查被告於警詢時陳稱伊當時時速約40公里左右等語（
      見98年度他字第1667號卷第19頁），又查無其他積極證據
      足以佐證被告另有超速行駛之違規，依罪疑惟輕原則，自
      應為被告有利之認定。
（四）按刑法第10條第4 項第6 款所謂其他於身體或健康有重大
      不治或難治之傷害，係指傷害重大，且不能治療或難以治
      療者而言，故傷害雖屬不治或難治，如於人之身體或健康
      無重大影響者，仍非本款所稱之重傷。是人體器官因被毆
      受傷，經手術切除，除刑法第10條第4 項第1 款至第5 款
      所列之傷，係屬重傷外，是否屬重傷，應以該器官之機能
      有無其他臟器可代替，是否已完全喪失，於身體或健康是
      否有重大影響為準，非謂該器官經切除，即屬重傷。次按
      腎臟為人體排泄之重要器官，因左腎破裂必須切除，對人
      之身體健康自屬達於重大傷害，且為不治之傷害，核與刑
      法第10條第4 項第6 款所稱重傷之規定符合（最高法院89
      年度台上字第6733號、76年度台上字第2967號判決意旨參
      照）。
（五）本案告訴人因被告過失致受有肝臟撕裂傷、右側腎臟撕裂
      傷、血胸等傷害，其中右側腎臟因撕裂傷，尿液滲漏，併
      發腎膿瘍，導致右側腎臟功能僅餘22 %全部腎臟功能，依
      其病情研判，病患右腎係因裂傷（第四度）尿液滲漏致腎
      臟膿瘍，最後並導致右腎功能喪失至22 %，業經長庚紀念
      醫院98年11月23日（九八）長庚院法字第一０四０號函覆
      在卷。是告訴人所受前開傷害，雖致右腎功能喪失至22 %
      ，然該器官之機能並未完全喪失，仍有左側腎臟可代替其
      功能，未達刑法所稱之重傷害，尚難論以刑法第284 條第
      1 項後段之過失重傷害罪責。
三、核被告所為，係犯刑法第284 條第1 項之過失傷害罪。被告
    於肇事後，在未經有偵查權之機關或公務員發覺前，主動向
    到場處理交通事故之警員承認其為肇事者而接受裁判，有台
    北縣政府警察局新莊分局道路交通事故肇事人自首情形記錄
    表在卷可參，爰依刑法第62條前段規定減輕其刑。
四、撤銷改判之理由：
（一）原審認被告罪證明確，予以論罪科刑，固非無見，惟誤認
      本案車禍經過為告訴人所騎駕之機車車頭左閃倒地撞擊自
      小客車右前保險桿下方處，隨後旋轉時左側車身再撞擊自
      小客車右前車門下部及右後車門；且未認定告訴人亦有未
      注意車前狀況之過失，均有未恰。檢察官依告訴人請求上
      訴，稱告訴人所受傷害屬刑法所稱之重傷害云云，雖無理
      由，惟原判決既有上開違誤之處，仍應由本院予以撤銷改
      判。
（二）爰審酌被告之素行、智識程度、對本件車禍之過失程度、
      過失比例、造成告訴人所受傷害非輕、迄未與告訴人達成
      和解，及犯罪後自首之態度等一切情狀，量處如主文所示
      之刑，並諭知如易科罰金之折算標準，以示懲儆。
五、據上論斷，應依刑事訴訟法第455 條之1 第1 項、第3 項、
    第369 條第1 項前段、第364 條、第299 條第1 項前段，刑
    法第284 條第1 項、第41條第1 項前段、第62條前段，刑法
    施行法第1 條之1 ，判決如主文。
本案經檢察官馮君傑到庭執行職務。
中    華    民    國    98    年    12    月    24    日
            刑事第十八庭  審判長法  官  曾正耀
                                法  官  張兆光
                                法  官  林鈺琅
以上正本證明與原本無異。
不得上訴。
                                書記官  林蔚然
中    華    民    國    98    年    12    月    24    日
附錄本案論罪科刑法條全文：
刑法第284 條：（過失傷害罪）
  因過失傷害人者，處六月以下有期徒刑、拘役或五百元以下罰
  金，致重傷者，處一年以下有期徒刑、拘役或五百元以下罰金
  。
  從事業務之人，因業務上之過失傷害人者，處一年以下有期徒
  刑、拘役或一千元以下罰金，致重傷者，處三年以下有期徒刑
  、拘役或二千元以下罰金。

司法院資訊處製作；財團法人民間司法改革基金會備份。
